臺灣高等法院刑事判決　　　　　　　100年度交上易字第343號
上　訴　人
即　被　告　賴作發
上列上訴人因過失傷害案件，不服臺灣板橋地方法院 100年度交
易字第682號，中華民國100年9月20日第一審判決(起訴案號：臺
灣板橋地方法院檢察署100年度偵字第2882號)，提起上訴，本院
判決如下：
    主  文
上訴駁回。
    事實及理由
一、本案經本院審理結果，認第一審以上訴人即被告賴作發犯刑
    法第284條第1項前段過失傷害罪，判處被告有期徒刑 3月，
    ，如易科罰金，以新臺幣(下同)1,000元折算1日，認事用法
    及量刑均無不當，應予維持，並引用第一審判決書記載之事
    實、證據及理由(如附件)。
二、被告上訴意旨略以：(一)本件於案發當時情況混亂，被告並無
    過失，退步言之，被告與被害人雙方均有過失。(二)被告於案
    發當日，通知救護車前往救護、親至醫院探視告訴人曾溪河
    並關心後續事宜之處理，於次日致贈 6,600元之慰問金，且
    試圖與其和解，惟因被告收入微薄，告訴人要求之賠償金額
    ，非被告所能負擔，致調解無法成立，被告之犯後態度良好
    ，絕非不願賠償告訴人損失。又告訴人多為外傷，並無頭部
    受重傷之情。原審以「被害人所受頭部創傷之傷勢非輕」、
    「被告尚未賠償被害人所受之損失」為由，判處被告有期徒
    刑 3月，除事實認定有所違誤外，量刑亦有失當過重之情。
    (三)被告係偶發初犯，未曾受有期徒刑以上刑之宣告，又本件
    係過失犯罪、犯罪情節輕微、被告犯後態度良好，並無再犯
    之虞，應合於緩刑要件，原審對於緩刑宣告之聲請竟漏未審
    酌，顯有違誤。爰請求撤銷原判決另為適法之判決云云。
三、經查：
  (一)按汽車行駛時，駕駛人應注意車前狀況及兩車併行之間隔，
    並隨時採取必要之安全措施，道路交通安全規則第94條第 3
    項定有明文。被告駕車自應遵守前開規定，以避免危險之發
    生，且依案發當時天候晴、日間自然光線、柏油路面乾燥、
    無缺陷及障礙物、視距良好等情，亦有道路交通事故調查報
    告表(一)、案發現場照片4張在卷足憑(詳偵卷第21、36、37頁
    ) ，並無不能注意之情事；又被告於警詢陳稱：行駛過程中
    我注意到車輛右側有一部機車與我併行等語(詳偵卷第8頁)
    ，足認被告已知告訴人曾溪河騎乘機車在其右側併行，其竟
    疏未注意兩車併行之間隔，致未及採取必要措施而肇事，被
    告之駕駛行為具有過失，至為灼然。即被告於原審準備程序
    、審理中均坦承其有過失，其嗣於本院準備程序、審理時辯
    稱其無過失云云，係卸責之詞，要無可採。再刑事責任之認
    定，並不因被害人與有過失，而得免除被告之過失責任，被
    害人與有過失之情節輕重，僅係酌定雙方民事上損害賠償責
    任之依據，並不影響被告所犯刑事責任之罪責。是縱告訴人
    就本案交通事故之發生與有過失，亦不影響被告犯行之成立
    ，況依本案現存事證，亦無從認定告訴人就車禍之發生有何
    過失。被告以雙方均有過失，圖以免責，亦屬無據。
  (二)次按，量刑輕重，係屬事實審法院得依職權自由裁量之事項
    ，苟其量刑已以行為人之責任為基礎，並斟酌刑法第57條各
    款所列情狀，而未逾越法定刑度或有濫用權限情事，即不得
    任意指為違法 (最高法院75年台上字第7033號判例、98年度
    台上字第5002號判決意旨參照) 。本案原審就科刑業已詳為
    審酌被告駕車於途，自應遵守交通規則謹慎為之，猶因駕駛
    疏忽發生本件事故使告訴人受傷，所為自屬非是，惟衡被告
    並無前科，素行尚佳，被告因未注意併行間隔肇事之過失情
    節非重，且犯罪後坦承犯行，態度尚可，並斟酌告訴人所受
    之傷害，被告尚未賠償告訴人所受損失，及其智識程度、生
    活狀況等一切情狀，量處有期徒刑 3月，並諭知易科罰金之
    折算標準。其量刑既未逾越法定刑度，亦未濫用自由裁量之
    權限，難認有何不當。上訴意旨猶謂量刑失當云云，殊無足
    採。
  (三)是否宣告緩刑，法院本屬有權自由斟酌決定，縱未宣告緩刑
    ，亦不生不適用法則或其他違背法令之問題，被告不得任意
    指摘為違法。刑事訴訟法第310條第5款又僅規定宣告緩刑，
    應說明其理由，並無不宣告緩刑，亦應說明其理由之明文。
    原審未依被告之聲請宣告緩刑，亦未在判決內說明其理由，
    並無違法之可言。
  (四)綜上，被告上訴，為無理由，應予駁回。又原審已斟酌被告
    之素行、過失程度、犯後態度及告訴人受傷情形，妥適量刑
    ；且被告迄未與告訴人達成和解，於本院審理中就其有無過
    失，供述反覆，冀圖僥倖，本院認不宜予以緩刑之宣告。被
    告請求緩刑，難認允當，附此敘明。
據上論斷，應依刑事訴訟法第368條、第373條，判決如主文。
本案經檢察官陳傳宗到庭執行職務
中    華    民    國   100    年    12    月    14    日
                  刑事第二庭    審判長法  官  洪光燦
                                      法  官  蘇素娥
                                      法  官  宋松璟
以上正本證明與原本無異。
不得上訴。
                                      書記官  洪宛渝
中    華    民    國   100    年    12    月    15    日
附件
臺灣板橋地方法院刑事判決            100年度交易字第682號
公訴人  臺灣板橋地方法院檢察署檢察官
被告  賴作發男50歲（民國○○年○月○○日生）
                    身分證統一編號：Ｚ000000000號
                    住新北市○○區○○路1段12之3號12樓
上列被告因過失傷害案件，經檢察官提起公訴（100 年度偵字第
2882號），經被告於準備程序中就起訴事實為有罪之陳述，經告
知簡式審判程序之旨，並聽取當事人之意見後，進行簡式審判程
序，本院判決如下：
    主    文
賴作發因過失傷害人，處有期徒刑參月，如易科罰金，以新臺幣
壹仟元折算壹日。
    事    實
一、賴作發於民國99年11月10日17時許，駕駛車牌號碼8798-A2
    號自小客車，沿新北市板橋區（即改制前臺北縣板橋市○○
    ○路往浮洲橋方向行駛，行經同市區○○路大觀球場前，本
    應注意汽車行駛時，駕駛人應注意兩車併行之間隔，並隨時
    採取必要之安全措施，且依當時天候晴、日間自然光線、柏
    油路面乾燥、無缺陷及障礙物、視距良好，並無不能注意之
    情事，然於經過曾溪河所騎乘車牌號碼CY8- 739號機車時，
    疏未注意併行間隔，而擦撞曾溪河所駕機車，曾溪河人車倒
    地，因而受有頭部創傷、左眉撕裂傷2 公分、臉部擦傷挫傷
    、雙手、右膝擦傷、左膝撕裂傷5 公分之傷害。
二、案經曾溪河訴由新北市政府警察局（即改制前臺北縣政府警
    察局）板橋分局報請臺灣板橋地方法院檢察署檢察官偵查起
    訴。
    理    由
一、本件被告所犯係死刑、無期徒刑、最輕本刑為3 年以上有期
    徒刑以外之罪，其於準備程序中就被訴事實為有罪之陳述，
    經法官告知簡式審判程序之旨，並聽取公訴人、被告之意見
    後，依刑事訴訟法第273 條之1 第1 項規定進行簡式審判程
    序審理，核先敘明。
二、上揭犯罪事實，業據被告賴作發於本院審理時坦承不諱（見
    本院100 年8 月30日準備程序筆錄、同日審判筆錄），並有
    證人曾溪河於警詢、檢察官偵查中之證述可資佐證（見100
    年度偵字第2882號偵查卷第10至15頁、第47頁），復有道路
    交通事故現場圖（見前開偵查卷第20頁）、道路交通事故調
    查報告表(一)、(二)（見前開偵查卷第21、22頁）、現場及車損
    照片14張（見前開偵查卷第36至42頁）在卷可參，足認被告
    前開自白與事實相符，堪信為真。按汽車行駛時，駕駛人應
    注意車前狀況及兩車併行之間隔，並隨時採取必要之安全措
    施，道路交通安全規則第94條第 3項定有明文，被告駕車自
    應遵守前開規定，以避免危險之發生，且依當時天候晴、日
    間自然光線、柏油路面乾燥、無缺陷及障礙物、視距良好等
    情，亦有道路交通事故調查報告表 1份在卷足憑，被告並無
    不能注意之情事，參以證人曾溪河於警詢時證稱：伊駕車沿
    新北市○○區○○路往浮洲橋方向直行，行駛過程中， 1部
    自小客車自伊車左後方出現，通過伊車時發生擦撞等語（見
    前開偵查卷第14頁），及被告於警詢時供稱：伊駕車沿新北
    市○○區○○路往浮洲橋方向行駛，行駛過程中，伊注意右
    側有 1部機車與伊車併行，伊突然聽到車輛右側發出碰撞聲
    等語（見前開偵查卷第 8頁），可見被告駕車行經上開地點
    ，由曾溪河所騎車輛後方前行而與曾溪河所騎機車併行，且
    被告斯時知悉所駕車輛與他車併行，自應注意兩車併行間隔
    ，並隨時採取必要之安全措施，然猶與曾溪河所騎車輛擦撞
    ，其確有未注意併行間隔之過失甚明。又被害人曾溪河因本
    件事故受有頭部創傷、左眉撕裂傷 2公分、臉部擦傷挫傷、
    雙手、右膝擦傷、左膝撕裂傷 5公分之傷害一情，有亞東紀
    念醫院診斷證明書 1份在卷可稽（見前開偵查卷第34頁），
    被告之過失行為與被害人曾溪河傷害間，存有因果關係，至
    為灼然。綜上所述，被告犯行堪以認定，應依法論科。
三、核被告所為，係犯刑法第284 條第1 項前段之過失傷害罪。
    爰審酌被告駕車於途，自應遵守交通規則謹慎為之，猶因駕
    駛疏忽發生本件事故使被害人受傷，所為自屬非是，惟衡被
    告並無前科，素行尚佳，被告因未注意併行間隔肇事之過失
    情節非重，且犯罪後坦承犯行，態度尚可，然被害人所受頭
    部創傷之傷勢非輕，被告尚未賠償被害人所受損失，及其智
    識程度、生活狀況等一切情狀，量處如主文所示之刑，並諭
    知易科罰金之折算標準。
據上論斷，應依刑事訴訟法第273 條之1 第1 項、第299 條第1
項前段，刑法第284 條第1 項前段、第41條第1 項前段，刑法施
行法第1 條之1 第1 項、第2 項前段，判決如主文。
本案經檢察官林修平到庭執行職務
中    華    民    國   100    年    9     月    20    日
                  刑事第二十二庭  法  官  何燕蓉
如不服本判決，應於判決送達後10日內向本院提出上訴狀（應附
繕本），其未敘述上訴理由者，應於上訴期間屆滿後20日內補提
理由書狀於本院，上訴於臺灣高等法院。
                                  書記官  金和國
中    華    民    國   100    年    9     月    20    日
附錄本案論罪科刑法條全文：
中華民國刑法第284條：
因過失傷害人者，處 6 月以下有期徒刑、拘役或 5 百元以下罰
金，致重傷者，處 1 年以下有期徒刑、拘役或 5 百元以下罰金
。
從事業務之人，因業務上之過失傷害人者，處 1 年以下有期徒
刑、拘役或 1 千元以下罰金，致重傷者，處 3 年以下有期徒刑
、拘役或 2 千元以下罰金。